臺灣臺中地方法院刑事判決　　　　　　　　　　　　九十一年度訴字第一七五號
　　公　訴　人　臺灣臺中地方法院檢察署檢察官
　　被　　　告　乙○○
　　選任辯護人　朱元宏
　　被　　　告　甲○○
右列被告等因妨害自由等案件，經檢察官提起公訴（九十一年度偵字第三六五六號）
，本院判決如左：
    主  文
乙○○、甲○○被訴傷害部分，均公訴不受理；又被訴妨害自由部分，均無罪。
    理  由
一、公訴意旨略以：被告乙○○係設於臺中縣神岡鄉○○路一二０八號富貴園餐廳之
    負責人，為解決伊胞弟與案外人即告訴人林國楨之友人丙○○間之賭債糾紛，竟
    與被告甲○○及另三名姓名、年籍均不詳之成年男子，共同基於以強暴方法，剝
    奪人之行動自由之犯意聯絡，先由被告乙○○於民國九十年十一月六日晚上六時
    二十九分許，以電話邀約告訴人至上開富貴園餐廳。告訴人應繳於同日晚上七時
    許，進入該餐廳一樓之包廂時，即由其中一名姓名、年籍均不詳之成年男子向告
    訴人恫稱：「阿財」（即案外人丙○○）的事要否了結等語，惟經告訴人加以拒
    絕，被告乙○○、甲○○及另三名姓名、年籍均不詳之成年男子遂包圍告訴人，
    且共同基於傷害之犯意聯絡，以徒手之方式，毆打告訴人，致告訴人受有耳膜外
    傷性穿孔、左面部腫瘀血傷三×三公分、雙手第四指裂傷各半公分、口腔內裂傷
    一公分之傷害，並以此強暴方式，剝奪告訴人之行動自由。嗣因與告訴人熟識之
    案外人丁○○（業經不起訴處分確定）進入上開包廂內，告訴人乃拜託案外人丁○○商請被告等釋放其離去，案外人丁○○遂叫告訴人先以電話聯絡案外人丙○○，復經案外人丙○○於電話中表示：只要告訴人先安全回來，債務之事可以再
    談等語後，被告等及上開三名姓名、年籍均不詳之成年男子，始同意讓告訴人自
    由離去。因認被告等共同涉有刑法第二百七十七條第一項傷害罪嫌及同法第三百
    零二條第一項妨害自由罪嫌云云。
二、公訴不受理部分：按告訴乃論之罪，告訴人於第一審辯論終結前，得撤回其告訴
    ，又告訴經撤回者，應諭知不受理之判決，刑事訴訟法第二百三十八條第一項、
    第三百零三條第三款分別定有明文。查：告訴人告訴被告等傷害部分，公訴人認
    被告等係犯刑法第二百七十七條條第一項傷害罪，該罪依同法第二百八十七條前
    段規定，須告訴乃論。茲據告訴人具狀撤回其告訴，有刑事撤回告訴聲請狀一紙
    在卷可稽，揆諸上開意旨，就被告等被訴傷害部分，自應均為諭知不受理之判決
    。
三、無罪部分：(1)、次按犯罪事實應依證據認定之，無證據不得推定其犯罪事實，又
    案件不能證明被告犯罪者，應諭知無罪之判決，刑事訴訟法第一百五十四條、第
    三百零一條第一項分別定有明文。再者，認定不利於被告之事實，須依積極證據
    ，苟積極證據不足以為不利被告事實之認定時，即應為有利於被告之認定，更不
    必有何有利之證據；另告訴人之告訴係以使被告受刑事訴追為目的，是其陳述是
    否與事實相符，仍應調查其他證據以資審認；又認定犯罪事實所憑之證據，雖不
    以直接證據為限，間接證據亦包括在內；然無論直接或間接證據，其為訴訟上之
    證明，須於通常一般之人均不致於有所懷疑，而得確信其為真實之程度者，始得
    據之為有罪之認定，業分經最高法院三十年上字第八一六號、五十二年臺上字第
    一三○○號、七十六年臺上字第四九八六號著有判例。(2)、公訴人認被告有妨害
    自由之犯行，無非係以：告訴人之指述，證人丁○○、丙○○之證述，行動電話
    雙向通聯紀錄、雙向通聯資料查詢各一份，驗傷診斷書、診斷證明書各一紙等情
    為據。(3)、、訊據被告乙○○固不否認：曾於右揭時地，與告訴人在上開餐廳
    一樓之包廂內，洽談賭帳糾紛之事，嗣因酒醉與告訴人發生衝突，致告訴人受有
    上開傷害之事實，但堅詞否認有何妨害自由之犯行，辯稱：伊並無妨害告訴人之
    行動自由，當時上開餐廳之包廂之門，並未上鎖，且洽談過程中，餐廳服務生亦
    多次進出，供應酒菜，且尚有立法委員侯選人進入包廂內拜託拉票，豈有可能妨
    害告訴人之行動自由等語。、訊據被告甲○○固不否認：曾於右揭時地，在上
    開餐廳一樓之包廂內，飲用酒菜之事實，但堅詞否認有何妨害自由之犯行，辯稱
    ：當日渠因已喝醉酒，而不醒人事，並不清楚在包廂內發生什麼事等語。(4)、經
    查：、告訴人於本院審理時，陳稱：當時被告等都有喝酒，致雙方發生誤會，
    進而產生衝突，後來經證人丁○○與證人丙○○通完電話後，被告等就讓其自由
    離去。當時上開餐廳一樓之包廂之門，並未上鎖，可以自由出入，期間服務生有
    好幾次將酒菜送進包廂內，且除了餐廳服務生及在包廂內之七、八人外，尚有其
    他不相干之人進出包廂。被告甲○○係坐在包廂內，未有進出，而被告乙○○則
    有時候進入包廂，有時候出去。當時被告等應僅有意傷害其，而無意妨害其之行
    動自由。其當初報案當時，係因遭被告等歐打，始誤認被告等亦同時有妨害其之
    行動自由之意。事後發現被告等當時應係有喝酒，始毆打其，其應係誤會被告等
    亦有妨害其之行動自由等語。、證人丁○○於本院審理時，結稱：當日並未看
    到被告等有押著告訴人，係告訴人要求幫伊排解與被告等之糾紛。告訴人遂撥打
    行動電話給證人丙○○，由彼與證人丙○○通話，彼即向證人丙○○表示：雙方
    的糾紛談談就算了，不要再糾纏等語。後來因為大家都已喝醉了，就各自散去。
    上開餐廳係許多人出入之公共場所，且當日該包廂之門並未上鎖，任何人均可自
    由出入，故被告等應無可能剝奪告訴人之行動自由等語。、告訴人於警詢時所
    為之指述與其於偵查中所為之指述，先後並不一致，公訴人即以告訴人所為之指
    述存有瑕疵為由，據而對案外人巫宥慧、廖日昌、戊○○及證人丁○○等四人為
    不起訴處分確定，及對告訴人指述被告等另涉犯刑法第二百七十一條第二項殺人
    未遂與同法第三百二十八條第一項強盜等罪嫌，不另為不起訴處分，有該起訴書
    、不起訴處分書各一份在卷可參。況告訴人於本院審理時，更翻異前詞，為有利
    於被告等之陳述，益證告訴人於警詢及偵查中對被告等不利之指述，是否確與事
    實相符，顯非無疑。至證人丙○○固於偵查中及本院審理時，均證稱：當日告訴
    人曾以電話告知：其已遭被告等剝奪其之行動自由等語，然因證人丙○○所為之
    證述係經由告訴人以電話告知，而非證人丙○○所親眼目睹，況告訴人事後於本
    院審理時，已為與該證人所述相歧異之陳述。再者，案發當時，上開餐廳內除了
    被告等與告訴外在包廂內之外，尚有其他約幾十位客人，幾乎滿座，而上開包廂
    之門並未上鎖，期間尚有餐廳服務生數次進出包廂，供應酒菜等情，業據被告等
    供述在卷，核與證人丁○○所為之證述相符，且告訴人於偵查中亦為相同之陳述
    （參偵查卷第一○○頁、第一○二頁），是被告等果有以剝奪告訴人之行動自由
    之方式，達成解決賭帳糾紛之目的，理應選擇較為隱避之場所為之，亦不應僅因
    證人丁○○與證人丙○○通話，而由證人丙○○對被告等表示：只要告訴人先安
    全回來，債務之事可以再談等語，尚末達成解決賭帳糾紛之目的，即無條件釋放
    告訴人自由離去，由此堪認告訴人於警詢時及偵查中之指述，容與常情有違。準
    此，尚難徒憑告訴人先後不一之片面瑕疵指述及證人丙○○之傳聞證述，即率認
    被告等確有上開公訴人所指之妨害自由之犯行。、綜上所述，被告等所辯固先
    後不一，且就其等所辯亦均未能作合理之說明，然本院認依告訴人之指述，證人
    劉年昌、丙○○之證述，行動電話雙向通聯紀錄、雙向通聯資料查詢各一份，及
    驗傷診斷書、診斷證明書各一紙等證據，尚無從令通常一般之人均不致於有所懷
    疑，而得確信被告等確有公訴人所指之妨害自由之事實。此外，復查無其他積極
    證據，足資證明被告等確有上開犯行。揆諸前揭意旨，自應就被告等被訴妨害自
    由部分，均為諭知無罪之判決。
據上論斷，應依刑事訴訟法第三百零一條第一項、第三百零三條第三款，判決如主文
。
中      華      民      國      九十一      年    九    月      三      日
                                    臺灣臺中地方法院刑事第六庭
                                        法  官  唐  敏  寶
右正本證明與原本無異。
如不服本判決，應於送達後十日內向本院提出上訴狀（須附繕本），上訴於臺灣高等
法院臺中分院。
                                        書記官
中      華      民      國      九十一      年    九    月      三      日
